臺灣雲林地方法院民事判決
110年度訴字第347號
原      告  萬榮行銷股份有限公司

法定代理人  呂豫文  
訴訟代理人  陳木林  
被      告  張永昌  
            張瓊文  
被代位人即
受  告  知
訴  訟  人  張瑞盛即張永隆

上列當事人間代位分割遺產事件，本院於民國110年8月17日言詞
辯論終結，判決如下：
    主  文
被告張永昌、被告張瓊文與被代位人張瑞盛即張永隆就被繼承人
張文益所遺如附表一所示之遺產，其分割方法為如附表二所示應
繼分比例分割為分別共有。
訴訟費用由兩造依附表二所示訴訟費用分擔比例負擔。
    事實及理由
壹、程序方面：
一、被告經合法通知，均未於言詞辯論期日到場，核無民事訴訟
    法第386 條各款所列情形，爰依原告聲請，由其一造辯論而
    為判決。
二、按「債權人以自己之名義為原告，代位債務人對第三債務人
    提起訴訟，其所代位行使者乃債務人之權利，自無再以債務
    人為訴訟當事人之餘地，是其提起之訴訟，僅能以第三債務
    人為被告」、「又債權人基於民法第242 條規定，乃代位行
    使債務人之權利，自無再以被代位人（即債務人）列為共同
    被告之餘地，否則應將其對於債務人部分之訴，予以駁回」
    ，最高法院71年台上字第4342號判決、64年度第5次民庭庭
    推總會議決定（一）、臺灣高等法院暨所屬法院102 年法律
    座談會民事類提案第5 號研討結果意旨等參照。查原告起訴
    之事實理由既以張瑞盛即張永隆之債權人地位，代位張瑞盛
    即張永隆向其餘被告請求分割遺產，自無庸再以張瑞盛即張
    永隆為共同被告之必要，而原告已於民國110年6月15日具狀
    將張瑞盛即張永隆部分改列為被代位人（見本院卷第119頁
    ），合於前揭規定，先予敘明。
貳、實體方面：
一、原告起訴主張：債務人即張瑞盛即張永隆積欠原告款項新臺
    幣（下同）25,734元，及自94年12月28日起至95年2月3日止
    ，按年息百分之18.25計算之利息，暨自95年2月4日起至104
    年8月31日，按年息百分之20計算之利息，暨自104年9月1日
    起至清償日止，按年息百分之15計算之利息，前經本院107
    年度六小字第111號判決確定，因訴外人即被繼承人張文益
    於108 年12 月14日死亡，留有如附表一所示之遺產，原告
    為實現債權，欲聲請執行，惟因附表一編號1至6所示之遺產
    登記為被告與被代位人公同共有，附表一編號7未辦保存登
    記建物納稅義務人仍登記為張文益，無法進行拍賣，原告為
    此代位張瑞盛即張永隆提起本件訴訟，並聲明：㈠被繼承人
    張文益所有如附表一所示遺產，准予分割為分別共有，由被
    告及被代位人依其應有部分各3分之1分配。
二、被告未於言詞辯論期日到場，亦未提出書狀作任何聲明或陳
    述。
三、本院之判斷：
  ㈠按債務人怠於行使其權利時，債權人因保全債權，得以自己
    之名義，行使其權利，為民法第242條所明定。而債權人得
    予代位債務人行使之權利，並非僅以請求權為限，凡非專屬
    於債務人本身之權利，均得為之。此項代位權行使之範圍，
    就同法第243條但書規定旨趣推之，並不以保存行為為限，
    凡以權利之保存或實行為目的之一切審判上或審判外之行為
    ，諸如假扣押、假處分、聲請強制執行、實行擔保權、催告
    、提起訴訟等，債權人皆得代位行使（最高法院70年度台上
    字第2447號判決意旨、69年台抗字第240號裁定意旨參照）
    。且按繼承人自繼承開始時，承受被繼承人財產上之一切權
    利，並得隨時分割遺產，是繼承人於繼承開始後，其對遺產
    之權利，性質上即為具有財產價值之權利，固得以之為標的
    聲請強制執行，惟繼承人對遺產之公同共有權利係源於繼承
    原因關係，於遺產分割析算完畢前，繼承人對特定物之公同
    共有權利尚無法自一切權利義務公同共有之遺產中單獨抽離
    而為處分，使拍定之第三人得因一部遺產權利加入全部遺產
    之公同共有關係，是執行法院尚不得逕行拍賣債務人對於遺
    產之公同共有權利，應待遺產分割完畢，再就債務人分得之
    特定財產為拍賣。執行法院已就不動產之公同共有權利為查
    封，如債務人有怠於辦理遺產分割之情形，尚非不得由債權
    人代位提起分割遺產訴訟，待分割遺產完畢，始為拍賣，此
    與司法院院字第1054號解釋意旨尚無扞格（最高法院99年度
    台抗字第392號裁定意旨參照）。經查，原告主張被代位人
    張瑞盛即張永隆積欠原告債務，並取得本院107年度六小字
    第111號確定判決等情，有該判決及確定證明書在卷可稽（
    見本院卷第19至21頁），堪信為真，足認原告確為被代位人
    張瑞盛即張永隆之債權人。原告另主張被繼承人張文益於10
    8年12月14日死亡，被告及被代位人分別為張文益之子女，
    且均未拋棄繼承，應繼分比例應為各3分之1，被告及被代位
    人就被繼承人張文益遺留如附表一之財產迄今未分割等情，
    亦有雲林縣○○鄉○○段000○000○000○000○000○000地號土地登
    記第一類謄本、被繼承人張文益除戶謄本、繼承系統表、被
    告及被代位人戶籍謄本等件在卷可憑（見本院卷第35至57頁
    、第131至139頁)，復有雲林縣稅務局110年6月10日雲稅房
    字第1100071308號函附稅籍編號00000000000之房屋稅籍證
    明書、財政部中區國稅局雲林分局110年6月8日中區國稅雲
    林營所字第1102303796號函附被繼承人張文益遺產稅核定通
    知書等件在卷為佐（見本院卷第115至118頁、第111至114頁
    ），亦可認為真實。又張瑞盛即張永隆於105年至108年間均
    無所得，109年有薪資所得92,000元，名下僅繼承而來如附
    表一所示6筆土地。有稅務電子閘門財產所得調件明細表在
    卷可憑（見本院卷第165至175頁），可見張瑞盛即張永隆收
    入甚微，除其繼承而來之遺產外，已無其他財產足敷清償原
    告之債權，而陷於無資力，卻怠於行使分割被繼承人張文益
    遺產之權利，致原告無法逕行就該等財產受償，是原告為保
    全其上開債權，代位張瑞盛即張永隆請求分割被繼承人張文
    益之遺產，以供執行滿足清償其債權，即無不合。
  ㈡按公同共有物分割之方法，除法律另有規定外，準用關於共
    有物分割之規定，依共有人協定之方法行之；分割之方法不
    能協議決定，或於協議決定後因消滅時效完成經共有人拒絕
    履行者，法院得因任何共有人之請求，命為下列之分配：一
    、以原物分配於各共有人。但各共有人均受原物之分配顯有
    困難者，得將原物分配於部分共有人。二、原物分配顯有困
    難時，得變賣共有物，以價金分配於各共有人；或以原物之
    一部分分配於各共有人，他部分變賣，以價金分配於各共有
    人，民法第830 條第2 項、第824 條第1 項及第2 項分別定
    有明文。再分割之方法，固可由法院自由裁量，不受共有人
    主張之拘束，但仍應斟酌當事人之聲明，共有物之性質、經
    濟效用及全體共有人利益等，公平裁量。本院審酌原告提起
    本件訴訟之目的僅在於將來備供就被代位人所繼承之財產價
    值取償，則將公同共有分割為分別共有，既不失為一種分割
    方式，且較符合全體共有人之利益及原告之訴訟目的，而可
    採為分割之方法。
  ㈢另如附表一編號7所示之未辦保存登記建物，自始無從為繼承
    登記，惟仍得為繼承之標的，並具有財產權之性質，自無民
    法第759 條「非經登記，不得處分其物權」規定之適用。本
    院斟酌該權利之性質、經濟效用及繼承人之利益，認為附表
    一編號7所示之未辦保存登記建物，亦得分割。
  ㈣綜上，本件被告與被代位人間之親族關係，有繼承系統表及
    戶籍謄本在卷可憑，因繼承而就該等遺產為公同共有，依民
    法第1138條、第1141條之規定，其應繼分應為如附表二所示
    ，是就附表一所示遺產按各繼承人之應繼分比例分割為分別
    共有，應屬適當、公允之分割方式。
四、綜上，原告本於代位分割公同共有遺產之法律關係，請求被
    代位人張瑞盛即張永隆及被告應就被繼承人張文益所遺如附
    表一所示遺產按附表二所示應繼分比例分割為分別共有，其
    請求為有理由，應予准許，爰判決如主文第1 項所示，
五、末按「因共有物分割、經界或其他性質上類似事件涉訟，由
    敗訴當事人負擔訴訟費用顯失公平者，法院得酌量情形，命
    勝訴之當事人負擔其一部」，民事訴訟法第80條之1 定有明
    文。又本件代位分割遺產之訴，係由原告因保全債權為目的
    ，以自己名義而行使被代位人之遺產分割請求權，是兩造間
    實互蒙其利，故本院認關於裁判費用之負擔，應由原告及被
    告各如主文第2 項所示之比例負擔較為公平。
六、訴訟費用負擔之依據：民事訴訟法第80條之1。
中　　華　　民　　國　　110 　年　　8 　　月　　27　　日
                    民事第二庭  法  官  洪儀芳

以上正本係照原本作成。
如對本判決上訴，須於判決送達後廿日內向本院提出上訴狀。如
委任律師提起上訴者，應一併繳納上訴審裁判費。
中　　華　　民　　國　　110 　年　　8 　　月　　27　　日
                                書記官　林左茹


附表一
編號 不動產   坐  落 權利範圍 分割方式 1 雲林縣○○鄉○○段000地號土地 1分之1 原物分割，按附表二所示應繼分比例，分割為分別共有 2 雲林縣○○鄉○○段000地號土地 24分之1 原物分割，按附表二所示應繼分比例，分割為分別共有 3 雲林縣○○鄉○○段000地號土地 24分之1 原物分割，按附表二所示應繼分比例，分割為分別共有 4 雲林縣○○鄉○○段000地號土地 1分之1 原物分割，按附表二所示應繼分比例，分割為分別共有 5 雲林縣○○鄉○○段000地號土地 36分之2 原物分割，按附表二所示應繼分比例，分割為分別共有 6 雲林縣○○鄉○○段000地號土地 24分之1 原物分割，按附表二所示應繼分比例，分割為分別共有 7 雲林縣○○鄉○○村○○路○○○○號：00000000000 ） 全部 原物分割，按附表二所示應繼分比例，分割為分別共有 

附表二

編號 姓  名 應繼分比例 訴訟費用分擔比例 1 被代位人張瑞盛即張永隆 3分之1 3分之1 （此部分訴訟費用比例應由原告負擔） 2 張瓊文 3分之1 3分之1 3 張永昌 3分之1 3分之1